最高法院民事判決　　　　　　　　　　　　　　　　八十七年度台上字第七八一號
　　上　訴　人　林國居
　　訴訟代理人　陳水聰律師
　　被 上訴 人　林明善
右當事人間請求給付工程款事件，上訴人對於中華民國八十六年五月十二日台灣高等
法院高雄分院第二審判決（八十六年度上字第九七號），提起上訴，本院判決如左：
    主  文
原判決除假執行部分外廢棄，發回台灣高等法院高雄分院。
    理  由
本件上訴人主張：伊於民國八十五年二月十一日承包被上訴人位於高雄縣大樹鄉竹寮
村綠陽山莊之泥作工程（下稱系爭工程），工程總價為新台幣（下同）一百五十萬元
，包括材料費及工資。伊依約施工並按進度請款，已領取第一期款三十萬元。惟伊嗣
就大理石工程施工後，於八十四年三月八日依約向被上訴人請款五十萬元，竟為被上
訴人拒付等情，爰依承攬契約之付款辦法約定，求為命被上訴人給付伊工程款四十九
萬一千六百六十元，及自八十五年四月二十四日起按法定利率計算遲延利息之判決。
被上訴人則以：上訴人並未依約於第二期款申請前將大理石材料施工完畢，故其請領
第二期款五十萬元，為無理由。況上訴人未繼續施工，亦未如期完工，經伊催告其進
場完成工程，亦未獲置理。伊已依工程契約書第三十條約定，解除契約。且伊已將系
爭工程交由他人承包完工，受有六十一萬三千四百八十七元之損害，亦得請求上訴人
賠償，並執為抵銷等語，資為抗辯。
原審廢棄第一審所為上訴人勝訴之判決，改判駁回其第一審之訴，無非以：上訴人主
張承包系爭工程，工程總價一百五十萬元；又於八十四年三月八日向被上訴人請款五
十萬元時，其大理石材料已運至施工地點，竟為被上訴人拒付之事實，為被上訴人所
不爭執，並有工程契約書（下稱契約書）及請款明細表各一份可證，固堪信為真實，
惟查依該契約書第二十六條付款辦法約定：「定金：拾萬元整。第一期款：拾萬
元整。第二期款：於大理石施工後申請之，伍拾萬元整。」而書立上開契約書內容之
證人陳祈君亦證稱：「（上開第二期款約定）係指施工完畢以後付錢」、「（系爭大
理石工程）還沒施工完畢」等語，則被上訴人所辯：因上訴人未依約於第二期款申請
前將大理石材料施工完畢，故上訴人請領第二期款五十萬元，為無理由等語，堪以採
信。況本件工程契約，因上訴人未如期完工，業經被上訴人於八十五年六月十七日第
一審審理中聲明解除契約。從而，上訴人猶依承攬契約之約定，請求被上訴人給付工
程款四十九萬一千六百六十元本息，即非正當，不應准許等詞，為其判斷之基礎。
惟按契約解除時，如契約另有訂定者，自得本於其契約之訂定而為請求，此觀民法第
二百五十九條本文之除外規定甚明。查為原審認定屬實之前揭契約書第三十條第二項
已明定：「依據前項解除契約時，已完成工程部分經檢查合格者，為甲方（指被上訴
人）所有，甲方應按契約單價於解約十日內支付乙方（指上訴人）承包金額」等語（
見一審卷二五頁）。準此，兩造就契約解除後之法律效果，似已於其契約書另有約定
，則能否謂上訴人不得依該契約書之約定，請求該已完成部分之「承包金額」，已滋
疑義。且查，不僅上訴人於原審一再主張：「大理石部分，樓梯、廚房均有施工，剩
下不到三分之二還沒有施工」、「原告（指上訴人）就大理石部分，應施工部分差不
多為四十坪，已施工部分為十二坪，未施工部分為二十八坪，每坪工資為一○八○元
」等語（見一審卷四九、九四頁）。即被上訴人亦先後自陳：「大理石有送來不爭執
」、「大理石部分，原告施工部分不到十分之一」、「否認大理石部分，未施工為二
十八坪，應是三十四坪，每坪工資為二一六○元」、「他（指上訴人）做不到三分之
一之工程，卻要三分之二之工程款」等語（見一審卷四九頁背面、九四頁背面、原審
卷三○頁）。究竟上訴人就系爭工程中大理石部分，已完成之比例為何，及兩造就系
爭工程約定之「契約單價」為何，既攸關上訴人得否依該契約書之上開約定，請求被
上訴人於解除契約後給付已完成部分工程之「承包金額」，自應詳查審認，俾資明確
。乃原審未遑詳予查明，並仔細勾稽，徒以前開事由，遽為上訴人不利之判決，亦嫌
速斷。上訴論旨，執以指摘原判決不當，求予廢棄，非無理由。
據上論結，本件上訴為有理由。依民事訴訟法第四百七十七條第一項、第四百七十八
條第一項，判決如主文。
中      華      民      國    八十七    年      四      月      九      日
                              最高法院民事第七庭
                                  審判長法官  朱  錦  娟
                                        法官  蘇  茂  秋
                                        法官  蘇  達  志
                                        法官  顏  南  全
                                        法官  葉  賽  鶯
      右正本證明與原本無異
                                              書  記  官
中      華      民      國    八十七    年      四      月    二十二    日
